臺灣高等法院民事判決　　　　　　　　 94年度再易字第158號
再審　原告　天九興業股份有限公司
法定代理人　黃佐輔
訴訟代理人　吳謹斌律師
再審　被告　森晃景觀工程有限公司
法定代理人　王頂原
上列當事人間給付工程款事件，再審原告對於中華民國94年11月
2日本院94年度上易字第111號確定判決提起再審，本院判決如下
：
    主  文
再審之訴駁回。
再審訴訟費用由再審原告負擔。
    事實及理由
一、再審原告起訴主張：
  (一)再審原告於民國（下同）91年8 月16日以台南縣後壁郵局第
    32號存證信函催告再審被告與再審原告工地主任蘇致綸，就
    工程瑕疵部分改善收邊，並製成會議記錄，且於會議記錄 4
    日內全面改善完成，且數度口頭告知再審被告速為修補，惟
    再審被告均置之不理。再審被告雖於91年8月1日派工人前來
    修補，然施工速度緩慢，且施工方式不當，顯無法通過驗收
    ，再審原告乃另僱工完成，共計支出僱請代工廠商完成施工
    ，其品質瑕疵部分工程款新台幣（下同）913,085元， 有再
    審原告代付再審被告長庚工區所支出總表為憑。原確定判決
    認定：再審被告縱有工期壓力，仍不能在未經協議或不符前
    開規定下，即自行僱工進行修補一節，核與事實不符，自有
    民事訴訟法第496條第1項第1 款所定適用法規顯有錯誤之再
    審事由。
  (二)再審原告之工地主任蘇致綸並未與再審被告於91年7 月22日
    協商終止承攬契約關係，亦未同意本件施作瑕疵修補工程款
    扣減10萬元，原確定判決逕認再審原告已自行終止系爭工程
    之承攬契約，及兩造已就此部分以10萬元達成和解合意一節
    。核與證人蘇致綸於訴訟程序中所稱均不相符，而有同法第
    496條第1項第1款所定適用法規顯有錯誤之再審事由。
  (三)原確定判決就再審原告請求傳訊(1)證人黃水利證明是否因再
    審被告施工品質有瑕疵而代為出工、整磚、打除、掃砂及收
    邊，費用計74,755元、(2)證人林鏡榮證明是否因再審被告施
    工不當，致再審原告支出代為收邊、瑕疵修補工程款205,88
    4元。 此等重要證物，均對再審原告有利，並足影響於判決
    ，惟原確定判決均未依法傳訊調查及亦未斟酌及審理，亦未
    於原確定判決內敘明，顯有民事訴訟法第497 條所定重要證
    物漏未斟酌之再審事由。
  (四)為此，求為判決(一)臺灣新竹地方法院93年度訴字第55號、本
    院94年度上易字第111號確定判決， 關於命再審原告給付再
    審被告611,183元及其法定利息部分與該部分假執行之宣告
    暨駁回該部分之上訴與負擔該部分第一、二審訴訟費用之裁
    判均廢棄；(二)上開廢棄部分，再審被告在前程序第一審之訴
    及其假執行之聲請均駁回。
二、本件未行言詞辯論，無再審被告之聲明及陳述可資記載。
三、按民事訴訟法第496條第1項第1 款所謂適用法規顯有錯誤，
    係指確定判決所適用之法規顯然不合於法律規定，或與司法
    院現尚有效之大法官會議之解釋，或本院現尚有效之判例顯
    然違背者而言。又適用法規顯有錯誤，並不包括漏未斟酌證
    據及認定事實錯誤之情形在內（ 最高法院63年台上字第880
    號判例參照），經查：再審原告於前訴訟程序主張：因再審
    被告施作之系爭工程有多項瑕疵，為不耽誤原本預定之工期
    ，再審原告始另行雇工改善及代再審被告完成系爭工程，而
    系爭工程目前雖經業主進行驗收，惟尚未驗收通過，再審被
    告亦不能請領工程保留款云云。原確定判決以：按承攬契約
    所謂定作人得自行修補，係以承攬人不於定作人所定之期間
    內修補，或拒絕修補，或其瑕疵不能修補為其要件；蓋定作
    人既願訂定承攬契約，而將其工作內容由承攬人承製，顯見
    對於工作瑕疵之補完，亦以承攬人有較強之修繕能力，能夠
    以較低廉之成本完成修補，定作人倘未先行定期催告承攬人
    是否修補瑕疵，自不容其逕自決定僱工修補；此不僅就契約
    係締約雙方以最低成本獲取最大收益之經濟目的所必然，且
    就避免使承攬人負擔不必要之高額費用之公平原則而言，亦
    屬不可違背之法則，認定：「再審被告縱有工期之壓力，仍
    不能在未另經協議或不符合前開規定下，即自行雇工進行修
    補。故再審原告不能以趕工期限須另行雇工、改善及施作，
    而作為拒絕給付系爭工程款或工程保留款之理由」（見本院
    94年上易字第111號判決第8頁），而為再審原告不利之判決
    ，此種認定，純屬事實審法院認定事實適用法律之範圍，揆
    諸首開說明，再審原告主張之上開第1點， 自不得遽指為適
    用法律顯有錯誤之情形。原確定判決復以：再審被告亦自認
    當再審原告工地主任蘇致綸告知不要繼續施作，將另行雇工
    進行改善事宜等情時，再審被告當時之法定代理人有詢問如
    由再審原告進行收邊、善後，其所需之費用為多少，蘇致綸
    當時表示約１０萬元，再審被告即回稱如由再審原告修補改善
    之費用係１０萬元，再審被告同意由未領之工程款扣除等語（
    見上開判決第10頁），認定兩造已就此部分以１０萬元達成和
    解合意，此種認定，顯屬對再審原告有利，且為事實審法院
    認定事實適用法律之範圍，再審原告主張之上開第2點， 亦
    不得遽指為適用法律顯有錯誤之情形。原確定判決另以：再
    審原告通知再審被告停止施作，又另行僱工施作，認定兩造
    已合意終止系爭承攬契約，並非謂再審原告之工地主任蘇致
    綸與再審被告於91年7 月22日協商終止承攬關係，再審原告
    就此部分之指摘，容有誤會，附此敘明。
四、次按民事訴訟法第496條第1項第13款係指當事人發現未經斟
    酌之證物或得使用該證物者。但以如經斟酌可受較有利之裁
    判者為限。經查原確定判決以：再審原告所提再審原告對另
    行僱工之訴外人黃水利、坤岳工程計價表，經證人蘇致綸逐
    一審視結果，而認定上開支出費用74,750元，屬原應由再審
    被告負責改善瑕疵之必要費用，而為再審原告有利之認定。
    自無傳訊黃水利及調查上證3-1、4-8之必要。又原確定判決
    以：再審原告未合法催告即自行決定僱工進行改善事宜，本
    不得向承攬人請求償還修補必要費用。且再審原告通知再審
    被告停止施作，又另行僱工施作，顯見兩造已合意終止系爭
    承攬契約，則終止後之工程即與再審被告無關。而本件又係
    實作實算，故再審原告自不得扣抵再審被告施工不當造成材
    料損失之205,884元。是以本件縱經傳訊證人林鏡榮及調查
    證46-50，亦不足為再審原告有利之認定。再審原告以上開
    事由，提起再審之訴，不應准許。
五、綜上，再審原告依民事訴訟法第496條第1項第1款、第13款
    之規定，提起本件再審之訴，顯無再審理由，爰不經言詞辯
    論，以判決駁回之。
六、據上論結，本件再審之訴顯無再審理由，依民事訴訟法第
    502 條第2項、第78條，判決如主文。
中　　華　　民　　國　　94　　年　　12　　月　　27　　日
                  民事第三庭審判長法  官　林敬修
                                  法  官　張靜女
                                  法  官　劉勝吉
正本係照原本作成。
不得上訴。
中　　華　　民　　國　　94　　年　　12　　月　　28　　日
　　　　　　　　　　　　　　　　　書記官　李翠齡
